臺灣高等法院高雄分院刑事判決
                                  110年度交上易字第113號
上  訴  人
即  被  告  林月雲




指定辯護人  本院公設辯護人  陳信凱
上列上訴人因過失傷害案件，不服臺灣高雄地方法院110 年度審
交易字第167 號，中華民國110 年5 月27日第一審判決（起訴案
號：臺灣高雄地方檢察署109 年度偵字第25622 號），提起上訴
，本院判決如下：
    主  文
原判決撤銷。
林月雲犯過失傷害罪，處拘役伍拾日，如易科罰金，以新臺幣壹
仟元折算壹日。
    事  實
一、林月雲於民國109 年7 月12日14時21分許，駕駛車牌號碼00
    00-00 號自用小客車，沿高雄市三民區博愛一路由北往南方
    向行駛，駛至博愛一路與熱河二街口時，本應注意汽車超車
    ，超越時應於前車左側保持半公尺以上之間隔超過，而依當
    時天候晴，日間自然光線，柏油路面乾燥、無缺陷、無障礙
    物，視距良好，無不能注意之情事，適有曾秀美騎乘車牌號
    碼000-000 號輕型機車，沿同一路段、相同方向行駛在林月
    雲車右前方，林月雲竟疏未注意，未保持適當間隔貿然自曾
    秀美車之左側超車，兩車因而發生碰撞，曾秀美當場人車倒
    地，致受有頭部外傷併顱內出血顏面擦傷、肢體擦傷及右第
    五掌骨骨折等傷害。
二、案經曾秀美訴由高雄市政府警察局三民第一分局報告臺灣高
    雄地方檢察署檢察官偵查起訴。
    理  由
壹、本件被告林月雲所犯係死刑、無期徒刑、最輕本刑為3 年以
    上有期徒刑以外之罪，已經被告就被訴事實先為有罪之陳述
    ，經審判長告知被告簡式審判程序之旨，並聽取當事人之意
    見後，依刑事訴訟法第273 條之1 第1 項之規定，裁定進行
    簡式審判程序。又本件關於卷內之人證、書證等證據，依同
    法第273 條之2 規定，不受第159 條第1 項關於傳聞法則規
    定之限制，依法均有證據能力。
貳、實體部分：
一、上開事實，上訴人即被告林月雲於原審審理中雖否認有何過
    失傷害犯行，辯稱：我並沒有碰撞到告訴人曾秀美，我看到
    右前方告訴人摔倒不起，所以停車好心問候關心，竟被誤會
    為車禍加害人，且高雄市交通局行車事故鑑定委員會（下稱
    車鑑會）之鑑定結果亦無認定我有過失云云，惟於本院審理
    中則坦承犯行不諱。
二、經查：
  ㈠被告於前揭時、地超車時未保持適當間隔距離，致其自用小
    客車與告訴人所騎乘之輕型機車發生碰撞，致告訴人人車倒
    地受傷乙節，經證人即告訴人曾秀美於原審審理時證述明確
    （原審法院卷第105-109 頁），且有道路交通事故現場圖、
    道路交通事故調查報告表( 一) 、( 二) -1、談話紀錄表、
    現場暨路口監視錄影畫面翻拍照片、高雄醫學大學附設中和
    紀念醫院診斷證明書2 紙在卷可稽（警卷第15、17、29、33
    -40 、41-43 頁、偵卷第53、55、63頁），復經原審勘驗無
    訛，有原審勘驗筆錄在卷可佐（原審法院卷第85-87 頁），
    應堪認定。
  ㈡被告於原審審理時，雖否認犯罪，但其於本院審理中已經坦
    承不諱，且：
  ⒈被告於警詢時供稱：…我見綠燈剛要起步時（慢車道），我車
    右側車身與一部由我車右後方直行之輕機車左側發生「碰撞
    」等語，有談話記錄表在卷可佐（警卷第37頁），核與監視
    錄影顯示告訴人車原在被告車前方，被告車在告訴人車左後
    方，被告與告訴人車靠近後，告訴人車因碰撞而往前摔倒在
    地乙節相符（原審法院卷第87頁），可見是被告欲超越告訴
    人車，未保持適當間隔距離，故與告訴人車發生碰撞。
  ⒉本件交通鑑定之結果雖未認定被告有過失，此有車鑑會於109
     年12月1 日之回函為證（原審法院卷第57頁），函文雖回
    覆稱：「茲因事故發生時台端與曾車前後關係不明，現場跡
    證不足無由判斷，本會未便研提意見」等語，惟被告自承車
    鑑會並沒有勘驗路口監視錄影，僅有觀看圖片等語（原審法
    院卷第113 、115 頁），可見車鑑會是因圖片未能顯示動態
    過程，致無法判讀被告與告訴人車輛之相對位置，始回覆無
    從判斷，尚不能以車鑑會之回函，為有利於被告之認定。
  ㈢按汽車超車時，前行車減速靠邊或以手勢或亮右方向燈表示
    允讓後，後行車始得超越。超越時應顯示左方向燈並於前車
    左側保持半公尺以上之間隔超過，行至安全距離後，再顯示
    右方向燈駛入原行路線。道路交通安全規則第101 條第1 項
    第5 款定有明文。查，被告領有普通小型車駕駛執照，有公
    路監理電子閘門證號查詢汽車駕駛人資料在卷可參（原審法
    院卷第15頁），理應知悉上揭規定，衡之行為當時天候晴，
    日間自然光線、柏油路面乾燥、無缺陷、障礙物、視距良好
    ，有道路交通事故調查報告表㈠在卷可稽（警卷第33頁），
    客觀上無不能注意之情事，竟疏未注意，超車時未保持適當
    間隔距離致生本件交通事故，其行為具有過失。又被告過失
    致告訴人受有上揭傷勢，有診斷證明書在卷可佐（警卷第15
    、17頁），足見被告之過失行為與告訴人前揭傷害間有相當
    因果關係。
  ㈣從而，本案事證明確，被告犯行洵堪認定，應依法論科。
三、核被告所為，係犯刑法第284 條前段過失傷害罪。被告於員
    警據報到場處理時在場，並當場承認為肇事人等情，有高雄
    市政府警察局道路交通事故肇事人自首情形紀錄表在卷為憑
    （警卷第21頁），核與自首之要件相符，爰依刑法第62條前
    段規定，減輕其刑。
四、原審據以論罪科刑，固非無見。惟查被告於原審審理中雖否
    認犯罪，但於本院審理中已自白不諱；且犯罪後已於臺灣高
    雄地方法院審理中與告訴人達成和解，其和解內容為：「被
    告願給付原告新台幣100,000 元，先當庭給付新台幣30,000
    元，其餘新台幣70,000元自民國110 年11月16日起按月於每
    月16日給付新台幣5,000 元至全部清償完畢止，如有一期未
    履行，視為全部到期。」，被告亦另於110 年11月15日匯款
    5 千元予告訴人帳戶，此有臺灣高雄地方法院高雄簡易庭和
    解筆錄、匯款單各1 份附卷可參（本院卷第73、74、91頁）
    ；此亦經告訴人於本院準備程序中所不否認（本院卷第79頁
    ），被告之犯罪後態度尚屬良好，其科刑認定之事由已與原
    審不同。被告上訴意旨，請求從輕量刑，指摘原判決不當，
    為有理由，自應由本院將原判決撤銷改判。爰審酌被告因上
    揭過失致告訴人受有前開傷害，侵害他人身體法益，所為實
    有不該，考量犯後在本院審理中已坦承犯行，並與告訴人達
    成和解，犯後態度良好，告訴人亦表明不願追究之意，以及
    前有違反公司法之犯罪前科，有臺灣高等法院被告前案記錄
    表可佐，兼衡被告自述教育智識程度為高職畢業，目前無業
    ，依靠老人生活津貼之生活狀況，及其犯罪手段、告訴人傷
    勢等一切情狀，量處如主文第2 項所示之刑，並諭知易科罰
    金折算標準。
據上論結，應依刑事訴訟法第369 條第1 項前段、第364 條、第
299 條第1 項前段、第273 條之1 第1 項，判決如主文。
本案經檢察官張志杰提起公訴，檢察官高碧霞到庭執行職務。
中　　華　　民　　國　 110 　　年　　12　　月　　8　　日
                  刑事第四庭     審判長法  官  黃建榮
                                       法  官  陳君杰
                                       法  官  任森銓
以上正本證明與原本無異。
不得上訴。
中　　華　　民　　國　　110 　年　　12　　月　　8 　　日
 　　　　　　　　　　　　　　　　　　　書記官  謝佳育
附錄本判決論罪科刑法條：
因過失傷害人者，處1 年以下有期徒刑、拘役或10萬元以下罰金
；致重傷者，處3 年以下有期徒刑、拘役或30萬元以下罰金。